【裁判字號】    97,台上,4767
【裁判日期】    970925
【裁判案由】    殺人未遂
【裁判全文】
最高法院刑事判決            九十七年度台上字第四七六七號
上  訴  人  甲○○
上列上訴人因殺人未遂案件，不服台灣高等法院高雄分院中華民
國九十四年十月四日第二審判決（九十四年度上訴字第二六四號
，起訴案號：台灣高雄地方法院檢察署九十三年度偵字第一八一
六號），提起上訴，本院判決如下：
    主  文
上訴駁回。
    理  由
按刑事訴訟法第三百七十七條規定：上訴於第三審法院，非以判
決違背法令為理由，不得為之。是提起第三審上訴，應以原判決
違背法令為理由，係屬法定要件。如果上訴理由書狀並未依據卷
內訴訟資料，具體指摘原判決不適用何種法則或如何適用不當，
或所指摘原判決違法情事，顯與法律規定得為第三審上訴理由之
違法情形，不相適合時，均應認其上訴為違背法律上之程式，予
以駁回。本件原判決撤銷第一審無罪之判決，改判認上訴人甲○
○犯殺人未遂、未經許可持有改造手槍及未經許可持有子彈罪，
依想像競合犯、修正前刑法牽連犯之規定，從一重論上訴人以共
同殺人未遂罪，處有期徒刑陸年，並為相關從刑之宣告。係依憑
上訴人曾為之部分自白（於警詢及偵訊時坦承原判決事實欄一所
載持槍射擊被害人林國興之犯行不諱）、證人即被害人林國興（
指證：於原判決事實欄一所載時間、地點確遭槍擊受傷等情）、
證人陳淑雅（證明：目擊被害人遭槍擊之情形）、證人即警員施
榮利（於第一審證述經上訴人帶同起出扣案槍枝屬實）、證人即
共同正犯陳文芳（於第一審證稱：上訴人跟伊說是其對被害人開
槍等語）等人之證言，並參酌扣案之改造槍枝一支及制式子彈五
顆，經鑑定結果認均具有殺傷力，有內政部警政署刑事警察局（
下稱刑事警察局）民國九十三年二月二十七日刑鑑字第０九三０
０二四三七０號槍彈鑑定書可稽；又前開起出扣案之槍枝試射彈
殼，經以顯微鏡比對法與刑事警察局檔存涉槍彈頭、彈殼檔案資
料比對結果，發現與高雄市政府警察局左營分局九十三年一月六
日高市警左分三字第０九三００００二０六號刑事案件（即本案
）證物採驗紀錄表送鑑「林國興遭槍擊案」案內彈殼三顆，其彈
底特徵紋痕相吻合，認係由該槍枝所擊發，亦有刑事警察局九十
三年三月三十日刑鑑字第０九三００六九一九一號函可稽；且有
卷附被害人就醫之紀錄（病歷資料）、被害人與陳文芳之電話通
聯紀錄、上訴人其親友面會談話之錄音帶（經原審勘驗錄音帶，
上訴人確有坦承：「事實是我開槍的」等情）等證據資料，而為
論斷。並以上訴人事後翻異前供，否認犯罪，辯稱：係替陳文芳
頂罪，不是伊前往槍擊等語，為卸責之詞，不足採取。復以陳文
芳於原審改稱：「我跟警察說甲○○有來找過我，沒有說甲○○
去開槍」云云，其翻異前詞，亦非可採。均已依憑卷證資料，在
理由內詳加指駁及說明。從形式上觀察，原判決尚無足以影響判
決結果之違法情形存在。上訴意旨略稱：原判決就(1)陳淑雅於警
詢時證述目擊歹徒逃逸之路線，與上訴人自白之逃逸路線，其方
向完全相反。(2)被害人、蔡國祥、陳淑雅之警詢證述行兇歹徒係
頭戴全罩式安全帽、腳穿白色球鞋，與上訴人供陳頭戴半罩式安
全帽、腳穿綠色球鞋之衣著差異甚大，且上訴人體形亦與陳淑雅
於第一審證述「壯碩」不符。(3)被害人、蔡國祥、陳淑雅於警詢
證述槍擊現場人數為二男二女，與上訴人自白之三男一女迥不相
侔。(4)被害人與上訴人之父親係舊識，且與上訴人相識，二人素
無仇恨糾葛，上訴人並無槍擊被害人之動機。(5)上訴人於警詢時
最初陳稱：犯案時所使用行動電話係0000000000號等
語，惟經警查明，此號碼係上訴人於案發（九十三年一月六日）
後始申請使用，再經詢問，上訴人即稱「記錯」云云。然上訴人
所述之電話號碼係投案（九十三年一月十七日）前四日申辦，竟
能將之記錯，實有違常情，唯一合理原因即上訴人對槍擊發生之
確實日期模糊不清，此肇因於真正行兇之人並非上訴人。(6)對於
槍擊之經過，上訴人於警詢、偵訊時陳稱：朝地下射擊三槍云云
，於第一審審理時改稱：先連續擊發二發，看到有人追出來才又
射擊一發等語，已有矛盾；且與被害人、蔡國祥、陳淑雅於警詢
時證述歹徒朝被害人身體連開三槍之情形，亦有出入。(7)由上訴
人自九十三年一月二十日起至同年三月十一日止之看守所面會談
話紀錄摘要可知，係陳文芳教唆上訴人出面頂罪，且參以證人謝
榮駿於第一審九十三年五月十八日審理中之證述，亦可得知本件
存在金錢約定找人頂罪之事實。(8)由卷附行動電話通聯紀錄可知
，陳文芳確於本件發生前與被害人聯絡，以確定被害人所在位置
。若上訴人係受陳文芳教唆槍擊被害人，必於案發前、後與陳文
芳聯繫，惟通聯紀錄並無此項顯示。(9)本件與槍擊有關之機車、
安全帽及外套等物迄未尋獲，上訴人就上開證物棄置地點之自白
，其真實性堪疑。(10)上訴人於警詢時陳稱：扣案槍、彈係九十年
三、四月間，黃建仁所寄放；然於第一審審理時則稱係九十年二
、三月寄放，顯有齟齬。上開各項有利於上訴人之證據，原判決
未說明，自有判決不備理由之違法等語。惟查：（一）證據之取
捨及事實之認定，係屬事實審法院自由判斷之職權，此項職權之
行使，倘未違背客觀存在之經驗法則與論理法則，復已敘述其憑
以判斷之心證理由，即不能任意指為違法。原判決綜核上開卷內
各項證據資料，認定上訴人確有如原判決事實欄一所載之犯行，
已如前述；且說明：(1)上訴人於警詢時所述槍擊時之在場人數、
在場人之動作情形，亦與被害人及證人陳淑雅所述現場情形相符
，足見上訴人係前往槍擊之人無訛。(2)被害人與上訴人雖無恩怨
，惟槍擊時被害人尚欠陳文芳賭債新台幣一百多萬元，據被害人
陳述綦明等理由甚詳。以上俱屬事實審法院取捨證據、認定事實
之職權合法行使，核與證據法則無違，亦無上訴意旨所指判決不
備理由之違法情形，不得任意指摘，執為第三審上訴之理由。（
二）被告於法院外之機關所為之自白，即審判外之自白，苟非出
於不正之方法，且與事實相符者，得為證據（本院三十一年上字
第一五一五號判例意旨參照）。又供述證據前後，雖稍有參差或
互相矛盾，事實審法院非不可本於經驗法則，斟酌其他證據作合
理之比較定其取捨，從而供述證據之一部認為真實者予以採取，
亦非證據法則所不許。原判決綜核被害人之指訴、目擊證人陳淑
雅之證述，並參酌上訴人投案後所起出之扣案槍枝試射彈殼，經
以顯微鏡比對法比對結果，認槍擊被害人之子彈確係由該槍枝所
擊發及卷內相關證據資料，就上訴人於警詢、偵訊時所為槍擊被
害人之審判外自白，察與事實相符部分，採為證據。並就其自白
細節前後不一，或與相關證人所述不同部分，斟酌其他證據作合
理之比較定其取捨，核無判決不備理由之違法可言。又原判決既
採用上訴人與其親友面會談話時坦承：「事實是我開槍的」等語
之審判外陳述，且就上訴人所辯：伊替陳文芳頂罪，不是伊前往
槍擊云云，說明係事後卸責之詞，不足採信之理由，詳為指駁。
上訴人於看守所面會時，縱向其親友為前開辯解相同內容之陳述
，自亦為原判決所不採納，此乃事實審採證之當然結果。至於證
人謝榮駿於第一審九十三年五月十八日審理中證述：「他（指上
訴人）說他大哥『文方仔』有拿陸拾萬元請人擔罪，只說是槍擊
案，沒有說什麼人的槍擊案」云云（見第一審卷(一)第一七０頁）
。核係轉述上訴人本人之說詞，謝榮駿所述找人頂罪云云之證言
，與原判決所不採之前開上訴人所為「替陳文芳頂罪」之辯解，
同其旨趣，自亦為原審所不採納，而不足為上訴人有利之認定。
原判決就此縱未另加說明，亦與判決理由不備之違法情形有間。
上訴意旨執以指摘，要非上訴第三審之適法理由。（三）原判決
於理由說明陳文芳先以行動電話聯絡被害人，以確定被害人所在
位置，再推由上訴人持槍前往槍擊被害人，上訴人與陳文芳間具
有共同犯意之事證明確之旨（見原判決第五頁，理由三）。陳文
芳確定被害人所在位置，非必以特定之行動電話告知上訴人。至
於未能尋獲上訴人作案用之機車等物，上訴人於警詢時已陳稱：
「該機車已經由『阿泰』騎走取回。」等語明確（見偵卷第三二
頁）。是以，原判決縱未就通聯紀錄中並無上訴人與陳文芳之通
話資料，及未尋獲上訴人作案用之機車等物，說明其何以不能為
有利於上訴人論斷之理由，而有微疵，然於判決之結果並無影響
，依刑事訴訟法第三百八十條規定，仍不得據為合法之第三審上
訴理由。（四）未經許可，無故持有具殺傷力之槍枝罪，祗須未
經主管機關許可，且無正當理由，而將槍枝置於自己實力支配之
下，罪即成立；其持有之繼續，為行為之繼續，至持有行為終了
時，均論為一罪，不得割裂。若持有之後，以之犯他罪，兩罪間
之關係如何，端視開始持有之原因為斷，如早已非法持有槍枝，
其後始另起意犯罪；或意圖犯甲罪而持有槍枝，卻持以犯乙罪，
均應以數罪併罰論處。必以在刑法修正刪除牽連犯之規定生效前
，因意圖犯某罪而持有槍枝，嗣後果持之以犯該罪，其間始有牽
連犯之適用。上訴人於警詢時供稱扣案槍、彈係九十年三、四月
間，黃建仁所寄放云云；然其於偵訊時陳稱：「我不知是真槍、
假槍，直至（九十三年）一月六日我去拿才知道是真槍。」等語
（見偵卷第七頁）。原判決認上訴人、陳文芳共同基於殺人之犯
意聯絡，未經許可，推由上訴人持具殺傷力仿貝瑞塔廠改造玩具
手槍一支（含彈匣一個及制式子彈八顆），於九十三年一月六日
凌晨一時十分許，持前述槍枝朝被害人射擊三發，致被害人受傷
等情；並於理由內說明上訴人所犯前述持有槍、彈二罪，係一行
為所觸犯，應從一重依持有改造手槍罪處斷；又持有改造手槍，
與殺人未遂間，有方法結果之牽連關係，應從一重以殺人未遂罪
論處。原判決已對上訴人為有利之認定，認其因意圖犯殺人未遂
罪而持有槍、彈，核無上訴意旨所指判決不備理由之違法情形，
就此指摘，仍非上訴第三審之合法理由。（五）其餘上訴意旨經
核係置原判決所為明白論斷於不顧，仍持已為原判決指駁之陳詞
再事爭辯，及對於事實審法院取捨證據與自由判斷證據證明力之
職權行使，徒以自己之說詞，泛指其為違法，或就與判決本旨無
關之枝節事項，漫事爭執，難認已符合首揭法定之第三審上訴要
件。其上訴違背法律上之程式，應予駁回。
據上論結，應依刑事訴訟法第三百九十五條前段，判決如主文。
中    華    民    國  九十七  年    九    月  二十五  日
                      最高法院刑事第十庭
                          審判長法官  邵  燕  玲
                                法官  李  伯  道
                                法官  孫  增  同
                                法官  李  英  勇
                                法官  林  錦  芳
      本件正本證明與原本無異
                                      書  記  官
中    華    民    國  九十七  年    十    月    三    日
                                                Ａ


司法院資訊處製作；財團法人民間司法改革基金會備份。
